臺灣高等法院刑事判決　　　　　　　　 96年度上訴字第487號
上　訴　人
即　被　告　甲○○
　　　　　　　　　　　7弄36.
上列上訴人因違反槍砲彈藥刀械管制條例案件，不服臺灣桃園地
方法院94年度訴字第1565號，中華民國95年12月21日第一審判決
（起訴案號：臺灣桃園地方法院檢察署94年度偵字第 10902號）
，提起上訴，本院判決如下：
    主  文
上訴駁回。
    事  實
一、甲○○於民國94年 5月中旬某日，明知在姓名、年籍不詳綽
    號「阿樂」之成年男子桃園縣中壢市住處，收受「阿樂」所
    贈送含有屬槍砲主要組成零件之土造金屬槍管一支之損壞玩
    具手槍一把，仍攜回桃園縣龍潭鄉○○村○○路○段359巷17
    7弄36之16號4樓住處藏放（起訴書誤繕為寄藏），並未經許
    可持有之。嗣於94年 6月間，甲○○探詢乙○○（業經原審
    判決確定）可否修復前開槍枝，乙○○同意代為詢問後，即
    取走該含有土造金屬槍管之損壞槍枝。後乙○○與綽號「阿
    元」之姓名、年籍不詳成年男子，共同將乙○○所有之仿CO
    LT廠 CALIBER25型半自動手槍製造之玩具槍槍管換裝上開甲
    ○○所有之土造金屬槍管，改造成具有殺傷力之槍枝（槍枝
    管制編號：0000000000號，含彈匣 1個），乙○○復將剩餘
    之玩具槍零件（不含槍管）返還甲○○。嗣於同年月16日凌
    晨 2時30分許，甲○○與乙○○搭乘不知情之葉佳榮所駕駛
    Y5─5309號自小客車，行經國道 3號高速公路南向72公里處
    為警查獲，並扣得上開具殺傷力之改造槍枝 1把及子彈等物
    ，再循線至甲○○上開住處起出剩餘玩具槍零件，始查悉上
    情。
二、案經內政部警政署國道公路警察局第六警察隊報請臺灣桃園
    地方法院檢察署檢察官偵查起訴。
    理  由
一、證據能力：
（一）被告甲○○並未抗辯警詢、偵查中關於持有槍枝主要組成
      零件之自白有非任意性之情形（被告辯護人雖於原審準備
      程序抗辯警詢筆錄與被告所述不符，然經聽取警詢錄音並
      比對筆錄記載內容後，認並無不符情形，見原審卷第85頁
      ），被告警詢、偵查中自白具任意性，自有證據能力。又
      刑事訴訟之目的，固在發現實體真實，使刑罰得以正確適
      用，藉以維護社會安全，然其手段則應合法、純潔、公平
      、公正，以保障人權。依刑事訴訟法第100條之1第 1項、
      第 2項分別規定，訊問被告，除有急迫情況且經記明筆錄
      者外，應全程連續錄音；必要時，並應全程連續錄影；筆
      錄內所載之被告陳述與錄音或錄影之內容不符者，除有前
      項但書情形外，其不符之部分，不得作為證據。其目的在
      於建立詢問筆錄之公信力，並擔保詢問程序之合法正當，
      即在於擔保犯罪嫌疑人之陳述出於自由意志，暨筆錄所載
      內容與陳述相符。又被告之自白非出於強暴、脅迫、利誘
      、詐欺或其他不正之方法，且與事實相符者，得採為證據
      ，如被告之自白，係出於不正之方法，並非自由陳述，即
      其取得自白之程序，已非適法，則不問自白內容是否確與
      事實相符，因其非係適法之證據，即不得採為判決基礎。
      故事實審法院基於證據裁判主義之原則，遇有被告對於自
      白提出非任意性之抗辯，而司法機關所踐行之錄音程序為
      有瑕疵，則對於該證據究竟有無證據能力，即該證據是否
      具有作為嚴格證明資料之能力或資格，必須優先於證據之
      憑信性而為調查，必先具有證據能力，始許由法院據而判
      斷其證明力，倘無證據能力，自不發生證據證明力之判斷
      問題，顯亦不得採為判決之基礎（最高法院90年台上字第
      5055號判決意旨參照）。被告辯護人於原審指稱檢察事務
      官詢問筆錄中記載「當時我只想將二把玩具槍裝成好的，
      只是純粹好玩而已，我知道錯了，以後我不再犯了」等語
      ，並非被告所言，經原審向臺灣桃園地方法院檢察署調取
      前開詢問錄音，該署函覆稱因錄音、錄影設備故障，故未
      予錄音、錄影，有該署桃檢惟收94偵10909字第34728號函
      在卷可按。則檢察事務官所踐行之詢問程序已有瑕疵，而
      該次詢問筆錄所載上開內容復經被告質疑，參酌詢問筆錄
      所載，同案被告乙○○坦承有將玩具槍枝交由「阿元」組
      裝改造，被告則否認有欲組裝改造玩具手槍，檢察事務官
      最後問：「有沒有其他陳述？」筆錄則記載被告答：「當
      時我只想將二把玩具槍裝成好的，只是純粹好玩而已，我
      已知錯了，以後我不再犯了。」同案被告乙○○答：「沒
      有。」依照該筆錄所載內容前後脈絡、文義，筆錄所載被
      告及同案被告乙○○最後陳述，疑似互換誤植。該筆錄上
      開所載內容是否與被告陳述相符，既有可議，復未踐行錄
      音程序，自無證據能力。
（二）依大法官會議釋字第 582號解釋意旨，共同被告於被告案
      件中係屬證人，法院應踐行人證之法定調查程序，始具有
      證據能力；而共同被告於被告案件中之警詢、偵查中陳述
      ，因被告無從為詰問，致有礙被告之對質詰問權，應無證
      據能力。再法院就被告之案件對其他共同被告或與被告有
      共犯關係之人調查，均應依人證之調查程序傳喚該共同被
      告或共犯到場，命其立於證人之地位而為陳述，並通知被
      告，使被告有與之對質及詰問其現在與先前陳述之瑕疵的
      機會，以確保其對質詰問權，並藉以發現實體真實（最高
      法院94年度臺上字第1776號判決意旨參照）。依上開大法
      官會議解釋及最高法院判決意旨，法院如於共同被告以證
      人身分到庭陳述，訊問被告對共同被告之審判外陳述有何
      意見，並准許被告對於共同被告當庭及先前陳述進行詰問
      ，即已賦予被告對於共同被告對質詰問機會，此時共同被
      告於審判外陳述之瑕疵，應已治癒，而具有證據能力。查
      共同被告乙○○於警詢、偵查中及原審本於被告身分所供
      ，業於原審以證人身分到庭陳述，並經被告及辯護人當庭
      交互詰問，有筆錄在卷可考，則共同被告乙○○於警詢、
      偵查中及原審所供，對於被告應有證據能力。
二、訊據上訴人即被告甲○○坦承於上開時地，自綽號「阿樂」
    之友人收受含有屬槍砲主要組成零件之土造金屬槍管一支之
    損壞玩具手槍一把，並藏放於桃園縣龍潭鄉○○村○○路 ○
    段359巷177弄36之16號 4樓住處，再由乙○○取走該損壞槍
    枝，並經以該槍枝之槍管改造具殺傷力之槍枝，（不含槍管
    ）返還被告。後與乙○○共同搭乘Y5─5309號自小客車，行
    經國道 3號高速公路南向72公里處為警查獲，並自車上扣得
    改造槍枝一把（槍枝管制編號：0000000000號，含彈匣一個
    ）等物之事實，核與共同被告乙○○供述及證人即查獲員警
    吳聰智、張明光於原審結證相符，復有國道公路警察局第六
    警察隊搜索、扣押筆錄 2份在卷可參。而上開槍枝經送內政
    部警政署刑事警察局鑑定，結果認為：送鑑改造手槍一枝（
    槍枝管制編號0000000000號，認係由仿COLT廠CALIBER 25型
    半自動手槍換裝土造金屬槍管而成之改造手槍，機械性能良
    好，可擊發適用子彈，認具殺傷力，有該局94年 6月30日刑
    鑑字第0940096206號槍彈鑑定書在卷為憑，此部分事實堪以
    認定。
三、被告雖辯稱：槍枝是友人拿來給小孩玩，因已損壞，故乙○
    ○表示帶回去修理，不知乙○○如何改造，亦不知槍枝內槍
    管可作為槍砲的主要組成零件等語。惟查：
（一）被告於警詢供稱：警員在國道 3號公路南向72公里攔查我
      所乘坐之自小客車上查獲改造槍枝1枝、子彈5顆，為我所
      有，因之前曾詢問乙○○可否為我修理我家中之手槍，乙
      ○○便將手槍及子彈帶走修理，乙○○拆卸後向我稱槍管
      遺失，僅將槍枝組件交還我，為警查獲前一日，乙○○告
      知我槍枝已組合好，但被其友人拿走等語（見偵查卷第 9
      至12頁）；嗣於偵查中供稱：我的友人「阿樂」於94年 5
      月中旬交付 1把玩具槍予我，並向我表示該槍故障，詢問
      我可否修理，我便將槍放在我住處停車場旁之置物箱，後
      我友人介紹乙○○幫我修理槍枝。卷附照片所拍攝經拆卸
      之零件係我交予乙○○之槍枝所拆卸而來。我在搭乘葉佳
      榮所駕駛之車輛前曾詢問乙○○前開槍枝修復情形，乙○
      ○向我稱因沒錢購買零件所以部分零件被朋友拿走，故我
      一直以為我交予乙○○之槍枝被拆開，部分零件在我處，
      部分零件在乙○○友人處等語（見偵查卷第51至53頁）。
      被告於警詢、偵查中既自承自「阿樂」處收受一把損壞之
      玩具槍，後央請乙○○代為修復，已見被告明知該槍枝內
      之槍管係可供改造槍枝之主要組成零件。
（二）同案被告乙○○於警詢供稱：94年 6月12日，在甲○○住
      處，甲○○探詢我有無相同槍枝可提供其維修其所有之改
      造槍枝，因而提供改造槍管予我改造，我有參與槍管改造
      過程等語（見偵查卷第15至18頁），於偵查中供稱；我前
      於94年 3月間，在桃園縣龍潭鄉某道具店購買玩具槍，後
      前開玩具槍損壞，而我知悉「阿元」會組裝槍枝，故於94
      年6月15日晚上，將我所有及自甲○○處取得之損壞槍枝2
      把交予「阿元」，「阿元」便拿至廁所組裝，組裝完成後
      旋即交還予我。為警查獲之改造槍枝，其中槍管係取自甲
      ○○所有之損壞槍枝等語（見偵查卷第87至89頁）。及至
      原審以證人身分結稱：經警在國道高速公路在車內所查獲
      的槍枝是我帶去的，在被查獲前兩個星期，甲○○在他家
      跟我說幫他修槍，當時我跟他講我有一支道具槍，問他那
      邊是不是有類似的槍枝，他說他那邊有，但那把槍壞掉了
      ，我說我這裡有一把道具槍，他就說看槍管可否跟我這把
      道具槍合在一起，在談話之際，並把槍管連同其他槍枝零
      件拿過來給我看，詢問我是否可以將該槍枝組裝起來，他
      說如果可以的話，槍就歸屬他的，我看了一下零件，零件
      大部分壞掉比較多，但是我看一看款式與我購得的道具槍
      符合，想說與其幫他修理好，乾脆將其中好的槍管換裝在
      道具模型槍中。甲○○拿槍管給我，當時我看到那把槍除
      了槍管外，其他附屬零件都是散的，就是偵查卷第30、31
      頁上方照片所示的，我沒有取走同卷30頁下方的槍枝零件
      ，只有取走槍管，同時我也有告訴他，要將該槍管放入我
      原本持有的那支模型槍內。當時在甲○○家看到的是已經
      車通的槍管。甲○○確有要求我把散掉的道具槍組起來，
      但是我沒有能力組起來，因為我不會組，所以我才會請阿
      元幫忙組，是在甲○○家中取得槍管的隔天才交給阿元組
      裝。在高速公路扣得並未車通的槍管是阿元幫我從道具槍
      拆下來換裝甲○○的槍管後，就放在一個包包內，我一起
      帶去等語。乙○○明確指證，原係受被告之託，代為修護
      被告所有之玩具手槍，始取該槍枝之槍管，供改造具殺傷
      力之槍枝。而被告與乙○○係屬朋友關係，彼等並無嫌隙
      ，本無誣陷被告之必要，被告於警詢、偵查中亦自承有請
      乙○○代為修護槍枝之事。足見被告辯稱不知乙○○取走
      槍枝，顯非屬實。
（三）雖被告於原審及本院辯稱：「阿樂」所交付之槍枝是給小
    　孩玩的，零件中所含之槍管並未車通等語。然乙○○於原
      審結稱：在甲○○家看到槍管是車通的等語。況一般玩具
      槍市價不高，依常情判斷，「阿樂」之人亦不可能交付被
      告一把玩具槍枝零件，供被告小孩玩，參以乙○○一再指
      證被告要求代為修復槍枝，顯見被告明知自「阿樂」取得
      槍枝之槍管係屬槍枝主要組成零件無疑。事證明確，被告
      持有槍砲主要零件犯行堪以認定。
（四）共同被告乙○○雖於警詢供稱：甲○○提供改造槍管予我
      改造，我聽甲○○稱其欲以改造槍枝抵債等語（見偵查卷
      第17頁）；及至原審結稱：甲○○要求我將槍枝組裝好後
      交還，且有提及要以改造槍枝抵債等語（見原審卷第 235
      頁）。然依乙○○所供情節，被告原僅詢問乙○○是否可
      以修復損壞槍枝，乙○○既無法代為修復，大可加以拒絕
      ，何須大費周章拿取其中槍管，並自行提供玩具手槍，另
      行委託「阿元」代為改造？再乙○○並未提及與被告間就
      改造槍枝有約定報酬之事，乙○○當無甘冒改造槍枝重罪
      ，免費為被告改造槍枝之理。況乙○○於原審結稱：當日
      為警查獲前，同車之葉佳榮知道我有攜帶槍枝，甲○○不
      知我有攜帶槍枝等語（見原審卷第 231頁），倘乙○○係
      為被告改造槍枝，並已改造完成攜帶在身，再至被告住處
      一同搭車外出，卻未將改造完成之槍枝交付被告，或告知
      被告，亦與常情不符。本件尚無證據證明被告係與乙○○
      共同改造槍枝，併此敘明。
四、核被告所為，係犯槍砲彈藥刀械管制條例第13條第 4項之未
    經許可持有槍砲主要組成零件罪。原審調查結果，就被告部
    分適用槍砲彈藥刀械管制條例第13條第 4項、刑法第2條第1
    項後段、第11條前段、第42條第 3項，同時審酌未經許可持
    有槍砲主要組成零件之土造金屬槍管，易經加工改造槍枝，
    對社會治安危險非輕，犯後未見悔意，態度不佳，及參酌被
    告平日素行、智識程度、生活狀況、犯罪手段等一切情況，
    量處有期徒刑8月，併科罰金新台幣2萬元，並以被告行為後
    關於易服勞役規定修正，修正前刑法第42條第 2項前段規定
    ：「易服勞役以一元以上三元以下折算一日。」而前開易服
    勞役折算標準，修正前罰金罰鍰提高標準條例第 2條前段規
    定，就原定數額提高為一百倍折算一日，則本件被告行為時
    之易服勞役折算標準，應以銀元一百元以上三百元以下折算
    一日，即新台幣三百元以上，九百元以下折算一日。惟95年
    7月1日修正公布施行之刑法第42條第 3項前段規定：「易服
    勞役以新台幣一仟元、二仟元或三仟元折算一日。」比較修
    正前後之易服勞役折算標準，以修正後規定較有利於被告，
    應依刑法第2條第1項後段規定，適用修正後刑法第42條第 3
    項前段規定諭知罰金易服勞役之折算標準。扣案之玩具手槍
    零件，雖係被告所有，然非屬違禁物，亦非被告犯罪所用或
    因犯罪所得之物，故不宣告沒收。認事用法，核無違誤，量
    刑亦稱妥適。被告上訴，猶執前詞，否認犯罪，為無理由，
    應予駁回。
據上論斷，應依刑事訴訟法第368條，判決如主文。
本案經檢察官周誠南到庭執行職務。
中　　華　　民　　國　　96　　年　　4 　　月　　11　　日
　　　　　　　　　刑事第四庭審判長法　官  蔡秀雄
　　　　　　　　　　　　　　　    法　官  周煙平
　　　　　　　 　 　　　　　　　　法　官　陳國文
以上正本證明與原本無異。
如不服本判決，應於收受送達後十日內向本院提出上訴書狀，其
未敘述上訴之理由者並得於提起上訴後十日內向本院補提理由書
（均須按他造當事人之人數附繕本）。
                                  書記官  蔡棟樑
中　　華　　民　　國　　96　　年　　4 　　月　　11　　日
附錄：本案論罪科刑法條全文
槍砲彈藥刀械管制條例第13條第4項
未經許可，製造、販賣或運輸槍砲、彈藥之主要組成零件者，處
3 年以上10年以下有期徒刑，併科新台幣700 萬元以下罰金。
未經許可，轉讓、出租或出借前項零件者，處1 年以上7 年以下
有期徒刑，併科新台幣500 萬元以下罰金。
意圖供自己或他人犯罪之用，而犯前二項之罪者，處 5 年以上有
期徒刑，併科新台幣 1 千萬元以下罰金。
未經許可，持有、寄藏或意圖販賣而陳列第 1 項所列零件者，第
6 月以上5 年以下有期徒刑，併科新台幣300 萬元以下罰金。第
1 項至第3 項之未遂犯罰之。
